【裁判字號】    99,訴,493
【裁判日期】    991223
【裁判案由】    違反山坡地保育利用條例等
【裁判全文】
臺灣屏東地方法院刑事判決               99年度訴字第493號
公  訴  人  臺灣屏東地方法院檢察署檢察官
被      告  莊臣
上列被告因違反山坡地保育利用條例等案件，經檢察官提起公訴
（98年度偵字第7254號）本院判決如下：
    主  文
莊臣共同犯水土保持法第三十二條第四項之非法使用致水土流失
未遂罪，處有期徒刑拾月。
    事  實
一、莊臣、闇衛兵（原名萬闇衛兵）、鄭春菊3 人（闇衛兵、鄭
    春菊部分未據起訴）明知坐落屏東縣泰武鄉○○段第1787、
    1788、1789地號土地（下稱1787地號土地，1788地號土地，
    1789地號土地），分別為楊太平、田秀娥、李國強所有之土
    地，並均業經政府核定公告為水土保持法及山坡地保育利用
    條例所規範之山坡地而均屬私人山坡地，未經土地所有權人
    同意不得擅自修建道路，詎渠3 人因莊臣欲在鄭春菊所有土
    地上種植咖啡樹，為求通行便利，竟基於共同在私人山坡地
    未經同意擅自修建道路、毀損之犯意聯絡，未徵得上揭土地
    所有權人同意，由莊臣出資新臺幣（下同）2 萬餘元，僱用
    不知情之張志龍，駕駛其所有之挖土機機具，於民國98年4
    月10日前某連續2 日間，經莊臣及闇衛兵在修建道路現場指
    示後，在上開土地上如附圖所示A 、B 、C 、D 區域內，將
    原有植被之樹林、雜草剷除，田秀娥所有種植在1788地號土
    地上之芒果樹8 棵亦同遭挖除毀棄，足以生損害於田秀娥，
    並在其上修建長度約為74公尺、面積267.23平方公尺之道路
    （下稱本案道路），藉此使用如附圖所示A 、B 、C 、D 區
    域之私人山坡地，惟其修建道路結果，尚未生致水土流失。
    嗣於98年4 月10日，田秀娥發現所有土地遭修建道路，於98
    年4 月30日報警處理，始查悉上情。
二、案經田秀娥訴由屏東縣政府警察局內埔分局報請臺灣屏東地
    方法院檢察署檢察官偵查起訴。
    理  由
壹、證據能力部分
    按被告以外之人於審判外之陳述，雖不符同法第159 條之1
    至之4 之規定，而經當事人於審判程序同意作為證據，法院
    審酌該言詞陳述或書面陳述作成時之情況，認為適當者，亦
    得為證據；又當事人、代理人或辯護人於法院調查證據時，
    知有第159 條第1 項不得作為證據之情形，而未於言詞辯論
    終結前聲明異議者，視為有前項之同意，同法第159 條之5
    亦定有明文。查本院下列資以認定本案而具傳聞性質之證據
    ，當事人迄言詞辯論終結前均未聲明異議，依上揭法條規定
    ，視為同意作為證據，復經本院審酌上開或書面陳述之作成
    情況，核無違法取證或其他瑕疵，認為以之作為證據為適當
    ，自均得作為證據。
貳、實體部分
一、訊據被告莊臣固不否認有出資請張志龍在上開土地上如附圖
    所示A 、B 、C 、D 區○○○○道路等情，惟矢口否認有何
    涉犯違反水土保持法及毀損犯行，辯稱：伊的卡拉OK店並毋
    需使用上開修建之道路，該道路是因為闇衛兵及鄭春菊所住
    之工寮聯外道路路況危險，且鄭春菊又行動不便，但因闇衛
    兵及鄭春菊無資力支付修建道路金錢，始拜託伊幫忙出錢並
    由伊請張志龍去開路，事後再從闇衛兵之工錢扣抵，且於修
    建本案道路前，伊認為地是田水華所有，闇衛兵及鄭春菊有
    先經田水華同意，伊亦有向田水華確認後才請張志龍去開路
    ，伊並非擅自使用，而於開路時毀棄田秀娥種植之芒果樹8
    棵伊亦不知情云云。
    惟查：
（一）1787地號土地，1788地號土地，1789地號土地，分別為楊
      太平、田秀娥、李國強所有之土地，並均業經政府核定公
      告為水土保持法及山坡地保育利用條例所規範之山坡地而
      均屬私人山坡地之事實，有土地登記謄本3 紙、屏東縣政
      府99年9 月28日屏府原產字第0990224110號函1 紙在卷可
      稽（分見偵卷第22、74、75，本院卷第111 頁）。次查，
      被害人楊太平、李國強及告訴人田秀娥並未同意被告及闇
      衛兵、鄭春菊使用上開土地等情，亦分經楊太平、田秀娥
      、李國強於偵查時指訴綦詳（分見偵卷第12、13、78、79
      頁），堪信為真。末查，張志龍於98年4 月10日前某連續
      2 日間駕駛挖土機機具在上開土地上如附圖所示A 、B 、
      C 、D 區域內原有植被之樹林、雜草剷除、田秀娥所有種
      植在1788地號土地上之芒果樹8 株挖除後，修建長度約為
      74公尺、面積267.23平方公尺之道路乙節，業據告訴人田
      秀娥於警詢時證稱：伊於98年4 月10日經親友告知後，知
      悉伊所有1788地號土地遭人濫墾（查明後應為修建道路）
      等語（見警卷第6 頁），另證人張志龍於98年4 月30日警
      詢時證稱：田秀娥所有土地遭人濫墾毀損為伊所為，時間
      約3 個月前等語，同證人於偵查中復證稱：本案道路是伊
      今年（即98年）年初，約2 、3 月間，伊挖了2 天等語（
      見偵卷第15頁），衡之證人張志龍與被告無怨仇嫌隙，應
      無誣陷被告動機，且前後陳述一致，又核與告訴人田秀娥
      上揭證述相符，其上揭證述應堪採信，並有現場照片17張
      、屏東縣潮州地政事務所土地複丈成果圖1 紙在卷可稽（
      見警卷第28至30頁，偵卷第62至67頁、69頁），是此部分
      事實均堪予認定。
（二）證人闇衛兵於警詢時證稱：因為被告要承租伊同居人鄭春
      菊之土地種植咖啡樹，所以跟伊及鄭春菊講要開挖道路，
      但迄今仍未種植等語在卷（見警卷第15頁）；於偵查中復
      證稱：被告是伊老闆，想要借鄭春菊的土地，因為鄭春菊
      的土地聯外道路不夠大，因此被告想要再開一條路等語明
      確（見偵卷第14頁）；於本院審理時亦結稱：是被告想修
      建本案道路，因為被告想要跟鄭春菊租地後在鄭春菊土地
      上種植咖啡樹，在開路前伊就知道被告要種植咖啡樹，所
      以才去開路，但現在還沒有去種等語（見本院卷第86頁、
      第87頁反面），核與證人鄭春菊於本院審理時結稱：被告
      與其約定要在伊土地上種植咖啡樹，而修建本案道路除了
      為伊之方便外，亦是為了要種植咖啡樹，因為還沒有下雨
      ，所以還沒開始種，在本案道路挖好後，且下雨即可種植
      咖啡樹，種植咖啡樹是由老闆即被告出錢買咖啡樹苗，再
      交由闇衛兵去種植、採收，伊與被告算是合夥人關係等語
      相符（見本院卷第90、91頁），參以被告於本院審理時亦
      自承：有與闇衛兵、鄭春菊談過要種植咖啡樹之事情，但
      實際沒有種等語在卷（見本院卷第139 ），益證證人闇衛
      兵、鄭春菊證述種植咖啡樹之情節，尚非虛構。綜上，可
      知被告與闇衛兵、鄭春菊確係為在鄭春菊所有之地上種植
      咖啡樹，始為便利通行而修建本案道路，堪認渠3 人間有
      共同在私人山坡地未經同意擅自修建道路、毀損之犯意聯
      絡甚明。另綜觀全卷，並無事證足認本案道路係為便利被
      告卡拉OK店通行所用，公訴意旨認所認尚有誤會，且既本
      院認定本案道路係為便利被告與闇衛兵、鄭春菊種植咖啡
      樹所用，被告所辯伊的卡拉OK店並毋需使用上開修建之道
      路云云，自無足顯響本案事實認定。
（三）證人張志龍偵查中證稱：被告用2 萬多元請伊去修建本案
      道路，是在做完後幾天，伊去跟被告拿現金2 萬多元等語
      ，及同證人於本院審理時證稱：本案道路是被告打電話請
      伊去修建，工錢也是由被告支付，已經付清等語相符（分
      見偵卷第15頁、本院卷第93頁反面），於本院審理時結稱
      ：修建時是被告請伊去現場，修建道路時被告及闇衛兵都
      在現場，伊是聽被告、闇衛兵的意見後，依照渠2 人之意
      見開路等語，審之證人張志龍為被告友人，亦為被告聲請
      傳喚之證人，當不至故意虛捏對被告不利證言，復與被告
      自承出資請證人張志龍修建本案道路之供述情節相符（見
      本院卷第55頁反面），是證人張志龍上揭證述，應堪採信
      ，可知被告確有於出資2 萬餘元僱用證人張志龍修建本案
      道路，並於修建本案道路時，由被告與闇衛兵至現場指示
      證人張志龍如何進行等情。衡之被告於修建本案道路前聯
      絡張志龍，修建時又到場指示，事後亦由被告給付工資，
      其參與本案道路修建之情形甚深，另參諸被告與闇衛兵、
      鄭春菊3 人就種植咖啡樹等情，均心知肚明，且闇衛兵有
      到場指示，鄭春菊則為種植咖啡樹土地之所有人，益徵本
      案道路係渠3 人為共同為便利在鄭春菊土地上種植咖啡樹
      之通行所用而修建。被告固辯稱：因闇衛兵及鄭春菊無資
      力支付修建道路金錢，始拜託伊幫忙出錢並由伊請張志龍
      去開路云云，惟審酌被告參與之程度尚非與一般資助友人
      情形可相比擬，已與常情相佐，況查被告另辯稱事後伊亦
      有從闇衛兵之工錢扣抵云云，亦與證人闇衛兵於本院審理
      時結稱：伊沒有被扣工錢等語不符（見本院卷第95頁），
      可知被告前揭所辯均與事實不符，自無足採。
（四）證人闇衛兵雖於偵查中證稱：因為鄭春菊行動不便，且舊
      路太小，所以伊問田水華即1788地號土地所有權人田秀娥
      之弟弟可否挖田秀娥的地作路，田水華亦有答應云云；於
      本院審理時結稱：修建本案道路是因為原有的道路不好走
      ，對殘障人士不方便，容易跌倒，所以開這條路的主要目
      的是為了要通往工寮云云（分見偵卷第14頁，本院卷第84
      頁反面），然查同證人於偵查則證稱：是伊老闆即被告修
      建本案道路後，怕被處罰才叫伊至地檢署編說因為鄭春菊
      行動不便，始由伊出面問田水華可否挖田秀娥之土地等語
      ，是證人闇衛兵關於鄭春菊行動不便方需修建本案道路云
      云，其前後證述相歧，則證人闇衛兵證述因鄭春菊行動不
      便始修建道路情節，已難信實。次查，證人鄭春菊固於本
      院審理時結稱：伊常常在舊路跌倒，所以請田水華讓與開
      路，因為伊和闇衛兵沒能力支付工錢，所以拜託被告叫人
      來挖路云云（見本院卷第88頁反面），惟查同證人於偵查
      中則證稱：伊忘記是伊要開路或是被告要開路等語（見偵
      卷第14頁），衡情人對事實之記憶乃隨時間經過而逐漸淡
      忘為常態，然證人鄭春菊於距案發時間較近之偵查中無法
      憶起係何人欲修建本案道路，反於本院審理時能憶起是其
      自身因行動不便始欲修建本案道路，即與常理有違，是其
      於本院審理時證述因己身行動不便而要修建道路情節，即
      難遽信。審酌證人闇衛兵於警詢、偵查中、審理中就為種
      植咖啡樹而修建本案道路之證述情節，前後一致，應非虛
      言，且衡之證人闇衛兵、鄭春菊與被告關係友好，彼此間
      亦無何嫌隙，應無設詞構陷被告之動機，反觀被告自承：
      闇衛兵、鄭春菊居住環境不好也沒有錢，因闇衛兵還有一
      點行動能力，但年紀也不小，所以至伊處打零工，伊有給
      闇衛兵1,000 元、包吃2 餐還有米酒，伊是因為同情闇衛
      兵等語在卷（見本院卷第139 頁），顯見闇衛兵、鄭春菊
      在經濟上確實有仰賴被告之情形，足認渠2 人存有迴護被
      告之動機，是本院斟酌上情，認闇衛兵、鄭春菊就為種植
      咖啡樹而修建本案道路部分之證述，應較可採信，渠2 人
      於本院審理時證述因鄭春菊行動不便而需修建本案道路部
      分證述，均係迴護被告之詞，尚無可採，亦難據為被告有
      利之認定，從而被告辯稱本案道路為闇衛兵、鄭春菊為便
      利通行而修建云云，即難採信。
（五）另查證人張志龍固於本院審理時證稱：本案道路是鄭春菊
      、闇衛兵要修建，闇衛兵說他有問過田水華，田水華有答
      應等語（見本院卷第94頁），然證人張志龍於警詢時即證
      稱：被告向伊說修建本案道路是因為闇衛兵、鄭春菊原來
      的路很危險，所以經過田水華同意修建，伊修建本案道路
      前沒有問過田水華，因為該地不是伊所有，伊只是收取工
      資，並未多問別的事情等語（見警卷第13、14頁），可知
      張志龍對於本院道路之修建緣由或是否經田水華同意部分
      事實，均聽聞闇衛兵或被告而來，並無實際查證被告及闇
      衛兵所言是否屬實，其雖於本院審理時為上揭證述，亦難
      信其所述內容與事實相符，自亦無從據之核實被告上揭所
      辯。
（六）證人田水華於偵查時證稱：闇衛兵、鄭春菊在伊姊姊土地
      旁養雞，伊同意闇衛兵、鄭春菊開1 條小路等語（見偵卷
      第13頁），於本院審理時結稱：伊有同意闇衛兵及鄭春菊
      在上開土地修建本案道路，修建本案道路之目的是經過伊
      之地到闇衛兵及鄭春菊的土地養雞，所以修建本案道路是
      闇衛兵與鄭春菊要用的，且渠2 人與伊商討修建道路事情
      時，均未提及被告云云（見本院卷134 頁、135 頁反面）
      。然查被告始終辯稱修建本案道路係因鄭春菊行動不便云
      云，核與證人田水華上揭證述修建道路係供闇衛兵及鄭春
      菊養雞之用等情已然不符，果若如被告所辯，闇衛兵及鄭
      春菊有先經證人田水華同意，伊亦有向證人田水華確認之
      事，證人田水華豈會為此相異之證述，是證人田水華此部
      分證述，尚無從佐證被告上揭辯詞。次查，證人田水華於
      本院審理時原結稱：修建道路前沒有人找過伊，被告亦沒
      有向伊求證萬闇衛兵及鄭春菊是否經過伊同意之事等語在
      卷，其後經被告以誘導方向詰問則結稱：「（有一次你跟
      你太太在我的店裡喝酒，你或是你老婆跌倒，你是否記得
      我跟你談過在本案土地開路的事情？那次你還躺在我的店
      裡睡覺並向我拿壹仟元的路費，你是否記得？）有。被告
      有跟我求證闇衛兵要在本案土地開路的事情。」（見本院
      卷第137 頁），可知證人田水華同日證述即已有反覆之情
      ，且於被告詰問時即附和被告，堪認證人田水華於本院審
      理時之證述，應係迴護被告之詞，亦難以遽信。再查，證
      人田水華於警詢時證稱：伊沒有同意或收取被告之金錢而
      默許被告在伊姊姊田秀娥的土地修建本案道路，亦無經過
      伊任何家屬之同意，且被告修建本案道路伊均不知情，亦
      無人向伊說明鄭春菊有中風行動不方便，所以修建本案道
      路讓闇衛兵、鄭春菊方便出入之事，事後伊才知悉有被告
      有修建本案道路等語（見警卷第9 頁），亦與其於偵查時
      及本院審理時之證述大相逕庭，衡之證人田水華於警詢時
      之證述，係甫為警通知到案說明，尚未及細究其證述對被
      告案件之影響，或考量其他與本案犯罪事實無關之因素，
      且證人田水華與被告熟識，於警詢時既未直接面對被告陳
      述，顯然心理壓力較小，或無受被告干擾陳述之情形，再
      徵諸證人田水華於本院審理時迴護被告之情，自應認其警
      詢時之陳述較可採信，堪認於修建本案道路前，被告及闇
      衛兵、鄭春菊均未曾先與證人田水華論及此事，證人田水
      華自無可能知悉本案道路之修建目的或惶論有事先同意被
      告及闇衛兵、鄭春菊使用上開土地之情，益證人田水華於
      偵查及本院審理時之證述，均為事後設詞迴護被告之語。
      況查，本案道路使用之1787地號土地、1788地號土號、17
      89地號土地，分別為楊太平、田秀娥、李國強所有業據說
      明如前，均無一屬於證人田水華所有；證人田水華亦未得
      其姊即田秀娥授權等情，復經證人田秀娥於本院審理時結
      稱：1788地號土地伊並無同意任何人使用，亦無同意田水
      華使用，且田水華知道1788地號土地係伊所有等語明確（
      見本院卷第108 頁），另亦查無證人田水華有經楊太平、
      李國強授權處理1787地號土地、1789地號土地之事，則其
      既未經上開土地所有權人授權，自無同意被告、闇衛兵、
      鄭春菊在上開土地修建本案道路之權甚明。此外，證人田
      水華於警詢時證稱：伊姊姊田秀娥並沒有將她名下的土地
      託伊何管或交伊全權處理等語（見警卷第9 頁），偵查時
      證稱：土地是伊姊姊田秀娥的，伊並未問過伊姊姊，且伊
      亦沒有地等語（見偵卷第13頁），於本院審理時結稱：於
      修建本案道路前，伊知道1788地號土地不是伊所有，因為
      伊沒有權狀，伊亦知道伊不可以同意他人在本案之上開土
      地修建道路等語在卷（見本院卷第136 頁反面），綜上可
      知田水華對己並無任何土地、亦無權同意他人在上開土地
      修建道路之事亦知之甚詳，衡之證人田水華於本院審理時
      結稱：伊與被告認識大約十幾、二十年，伊與被告是同村
      莊人等語在卷（見本院卷第136 頁反面），可知被告與證
      人田水華係熟識已久之友人，果若被告確有向田水華確認
      是否有同意闇衛兵及鄭春菊使用上開土地，田水華豈會不
      向被告言明其並非所有權人、亦無同意權，而故陷被告遭
      本案刑事訴追之理，且被告為年屆50之人，亦有相當知識
      ，於修建本案道路前豈會不知先查證土地所有權歸屬即僅
      憑田水華所言即冒然修建本案道路，凡此均與常情有違。
      綜上被告前揭所辯，均屬無稽，要難採信。
（七）被告又辯稱開路時毀棄田秀娥種植之芒果樹8 棵伊亦不知
      情云云，惟證人張志龍既係按照被告之意見修建本案道路
      ，業據證人張志龍證述明確，則被告對於在本案道路上原
      有植被及田秀娥原種植於本案道路上之芒果樹8 棵將遭挖
      除毀棄之事自當了然於胸，且亦係有意將原有植被挖除毀
      棄，自有毀損故意，被告辯稱不知情等語，顯為臨訟脫罪
      之詞。
（八）徵諸證人張志龍於本院審理時結稱：本案道路於去年風災
      後亦無毀損等情，被告修建本案道路而使用之土地並未有
      造成水土流失之情形，且綜覽全卷，亦未見有被告使用土
      地造成水土流失之事證，故被告所為，尚未達到水土保持
      法所定「致生水土流失」既遂之程度，堪以認定。
（九）綜上，被告上揭所辯均無足採。本案事證已臻明確，被告
      犯行亦洵堪認定，應予依法論科。
二、按水土保持法第1 條第2 項規定：水土保持，依本法之規定
    ，本法未規定者，適用其他法律之規定。由此觀之，水土保
    持法就立法體例，應係立於特別法之地位，僅水土保持法未
    規定時，始可適用其他法律。故水土保持法為山坡地保育利
    用條例之特別法，應優先適用。又水土保持法第32條第1 項
    前段規定在公有或私人山坡地內未經同意擅自墾殖、占用或
    從事開發、經營或使用，致生水土流失或毀損水土保持之處
    理與維護設施罪，為實害犯，以發生水土流失或毀損水土保
    持之處理與維護設施之結果為必要；如已實施上開犯行，而
    尚未發生水土流失或毀損水土保持之處理與維護設施之結果
    者，雖不成立該法第32條第1 項前段之罪，則應屬同條第4
    項未遂犯處罰之範疇，最高法院著有97年度臺上字第852 號
    判決可資參照。被告未經各該山坡地土地所有人同意，即在
    他人合於山坡地保育條例及水土保持法所稱之山坡地修建道
    路，然未致生水土流失之結果，是核其所為，係犯水土保持
    法第32條第4 項、第1 項之非法使用致水土流失未遂罪。又
    被告所為雖同時屬山坡地保育利用條例第9 條第3 款規範之
    使用行為，並該當山坡地保育利用條例第34條第1 項之非法
    使用罪，然依前揭說明，水土保持法第32條第4 項、第1 項
    ，為山坡地保育利用條例第34條第1 項之特別規定，依特別
    法優於普通法之法規競合關係，應僅論以水土保持法第32條
    第4 項、第1 項之罪，附此敘明。公訴意旨認被告係犯山坡
    地保育條例第34條第1 項之非法使用罪，尚有未合，惟因二
    者基本社會事實同一，並經本院告知被告涉犯法條，爰依法
    變更起訴法條而為裁判。被告主觀上以單一犯罪目的，僱用
    挖土機司機張志龍於2 日內接續修建道路，縱令在犯罪完畢
    以前，其各個舉動已與該罪之構成要件相符，然各個舉動不
    過為其犯罪行為之一部分，在刑法評價上，應視為數個舉動
    之接續行為，合為包括之一行為予以評價，較為合理，屬接
    續犯，為包括一罪（最高法院90年度台上字第6470號判決意
    旨參照）。另核被告挖除毀棄田秀娥芒果樹8 棵犯行，係犯
    刑法第354 條之毀損他人物品罪。又被告與闇衛兵、鄭春菊
    就上揭2 犯行，均有犯意之聯絡及行為之分擔，為共同正犯
    。再被告利用不知情之張志龍為上開2 犯行，均屬間接正犯
    。另被告以一行為觸犯上開二罪名，為想像競合犯，依刑法
    第55條規定，應從一重之非法使用致水土流失未遂罪論處。
    復被告已著手於犯罪行為之實行，然尚未致生水土流失之結
    果，為未遂犯，依刑法第25條第2 項規定，減輕其刑。爰審
    酌被告僅圖己身方便，即擅在山坡地修建道路，破壞原生植
    被，害及土地涵水功能，恐有導致土石流災害之虞，且亦未
    與告訴人、被害人楊太平、李國強達成和解，亦未將原有土
    地回復原貌，又犯罪後飾詞圖卸，態度不佳，並酌其犯罪動
    機、目的、及使用他人土地面積等一切情形，量處如主文所
    示之刑。末按犯水土保持法第32條之罪者，其墾殖物、工作
    物、施工材料及所使用之機具沒收之，同條第5 項定有明文
    ，係採義務沒收主義，惟因本條項未有「不問屬於犯人與否
    ，沒收之」之特別規定，即應回歸刑法第38條第3 項前段規
    定，以屬於犯人者為限，始得沒收。查本件被告僱用張志龍
    駕駛挖土機機具修建道路，該挖土機衡情應屬張志龍所有，
    亦無證據證明該挖土機為被告或闇衛兵、鄭春菊所有，且亦
    無證據證明張志龍為知情之共犯，爰不該挖土機為沒收之諭
    知，又本案道路係將原生植被挖除後修建而成，觀之卷附照
    片即明，尚非另因施工而另生工作物，且該土地縱已作為道
    路使用，其土地所有權仍屬告訴人及被害人楊太平、李國強
    所有，自亦無須宣告沒收，併此敘明。
三、至闇衛兵、鄭春菊涉犯本案犯行部分，自應由檢察官另為適
    法之處理，附此說明。
據上論斷，應依刑事訴訟法第299 條第1 項前段、第300 條，水
土保持法第32條第4 項、第1 項，刑法第11條前段、第28條、第
354 條、第55條、第25條第2 項，判決如主文。
本案經檢察官陳立興到庭執行職務。
中    華    民    國    99    年    12    月   23     日
                  刑事第四庭  審判長法  官   林家聖
                                    法  官   劉怡孜
                                    法  官   黃柏霖
以上正本證明與原本無異。
如不服本判決應於收受判決後10日內向本院提出上訴書狀，並應
敘述具體理由；其未敘述上訴理由者，應於上訴期間屆滿後20日
內向本院補提理由書（均須按他造當事人之人數附繕本）「切勿
逕送上級法院」。
中    華    民    國    99    年    12    月    23    日
                                    書記官   史安琪
附錄本案論罪科刑法條：水土保持法第32條第4 項、第1 項，刑
法第354條。
附圖：偵卷69頁。
水土保持法第32條
在公有或私人山坡地或國、公有林區或他人私有林區內未經同意
擅自墾殖、占用或從事第 8 條第 1 項第 2 款至第 5 款之開發
、經營或使用，致生水土流失或毀損水土保持之處理與維護設施
者，處 6 個月以上 5 年以下有期徒刑，得併科新台幣 60 萬元
以下罰金。但其情節輕微，顯可憫恕者，得減輕或免除其刑。
前項情形致釀成災害者，加重其刑至二分之一；因而致人於死者
，處 5 年以上 12 年以下有期徒刑，得併科新台幣 1 百萬元以
下罰金；致重傷者，處 3 年以上 10 年以下有期徒刑，得併科
新台幣 80 萬元以下罰金。
因過失犯第 1 項之罪致釀成災害者，處 1 年以下有期徒刑，得
併科新臺幣 60 萬元以下罰金。
第 1 項未遂犯罰之。
犯本條之罰者，其墾殖物、工作物、施工材料及所使用之機具沒
收之。
中華民國刑法第354條
（毀損器物罪）
毀棄、損壞前二條以外之他人之物或致令不堪用，足以生損害於
公眾或他人者，處 2 年以下有期徒刑、拘役或 5 百元以下罰金
。

司法院資訊處製作；財團法人民間司法改革基金會備份。
